臺灣高等法院刑事裁定　　　　　　 96年度聲再更(一)字第3號
再審聲請人
即受判決人　甲○○
　　　　　　　　　　（現於臺灣臺北看守所）
上列聲請人因殺人等案件，對於最高法院92年度台上字第4252號
，中華民國92年8月7日第三審確定判決（原審案號：臺灣桃園地
方法院90年度重訴字第14號，起訴案號：臺灣桃園地方法院檢察
署90年度偵字第6475號、90年度偵緝字第301 號），聲請再審，
經本院裁定後，最高法院第一次發回更為裁定，本院裁定如下：
    主  文
再審之聲請駁回。
    理  由
一、再審之聲請意旨略以：再審聲請人即被告雖有潑灑汽油，但
    僅係基於恐嚇黃秋閔之意，並無點火及縱火情事。雖證人即
    被害人黃楊秀琴證稱: 「我看到被告蹲著，不知道用什麼東
    西點火」，然被告當時確實未攜帶打火機，且黃楊秀琴為被
    害人黃秋閔之母，自會為不利於被告之證言。又桃園縣消防
    局90年5月9日函認為: 「常溫中接觸火焰、火花或高溫物體
    ，均可能燃燒..... 汽油若暴露於熱源，容器會破裂或爆炸
    」；該局火災調查報告書中認為: 「起火處發現乙只塑膠袋
    外，未發現有任何引火物」；證人即桃園縣消防局火災發生
    後現場人員葉恒豐91年8 月12日於本院證稱: 「火災現場櫃
    檯後有一台影印機，影印機插頭是否還插著，我沒印象，..
    . 印象中櫃檯旁邊有插座」等語，故現場即可能係電線走火
    或其他不明物體或氣體導致失火。況事故現場為補習班，使
    用影印機之機會頻繁，而影印機本身在影印前後熱度甚高，
    會散發碳粉等不明氣體，如再因插座引發之火花，遇汽油走
    火之可能性極高。是被告依刑事訴訟法第420條第1項第6款
    之規定，提出上開桃園縣消防局90年5月9日函、桃園縣消防
    局火災原因調查報告書、證人葉恆豐之證言三項新證據為再
    審之理由，證明本件確非被告縱火，提出再審之聲請云云。
二、按判決在第三審確定者，對於該判決聲請再審，除以第三審
    法院之推事有第420條第5款情形為原因者外，應由第二審法
    院管轄之，刑事訴訟法第426條第3項定有明文。經查本件聲
    請人對第三審確定判決聲請再審，依上開說明，本院為第二
    審法院，自有管轄權，合先敘明。次按，有罪之判決確定後
    ，有左列情形之一者，為受判決人之利益，得聲請再審︰(1)
    原判決所憑之證物已證明其為偽造或變造者；(2)原判決所憑
    之證言、鑑定或通譯已證明其為虛偽者；(3)受有罪判決之人
    ，已證明其係被誣告者；(4)原判決所憑之通常法院或特別法
    院之裁判已經確定裁判變更者；(5)參與原判決或前審判決或
    判決前所行調查之法官，或參與偵查或起訴之檢察官，因該
    案件犯職務上之罪已經證明者；(6)因發現確實之新證據，足
    認受有罪判決之人應受無罪、免訴、免刑或輕於原判決所認
    罪名之判決者，刑事訴訟法第420條第1項定有明文。又刑事
    訴訟法第420條第1項第6 款所謂發見確實之新證據，係指該
    證據於事實審法院判決前已經存在，為法院、當事人所不知
    ，不及調查斟酌，至其後始行發見，且就證據本身形式上觀
    察，固不以絕對不須經過調查程序為條件，但必須顯然可認
    為確實足以動搖原有罪確定判決，而為受判決人無罪、免訴
    、免刑或輕於原判決所認罪名之判決者為限。故受理聲請再
    審之最後事實審法院，應就聲請再審理由之所謂「新證據」
    ，是否具備事實審判決前已經存在，為法院、當事人所不知
    ，事後方行發見之「嶄新性」，及顯然可認足以動搖原有罪
    確定判決，應為無罪、免訴、免刑或輕於原判決罪名之「顯
    然性」二要件，加以審查，為判斷應否准予開始再審之準據
    ( 最高法院85年度臺抗字第308 號、93年度臺抗字第98號判
    決意旨參照）。
三、經查：聲請人聲請意旨所爭執關於火災發生之原因，原判決
    於第11頁至第15頁理由欄二（四）已敘明：「經桃園縣消防
    局鑑識人員多次勘驗現場，認為：依火災發生後現場一樓櫃
    處燒損較為嚴重，其他處所僅受煙燻變色，顯示火在一樓
    櫃燒的時間較久、較劇烈。又依櫃內部物品、牆壁、地
    板、書架為嚴重燒損變色，其上方天花板嚴重燒損，僅餘木
    條支架殘留，清理櫃北端出入口發現門板、地板均有燒損
    情形，並於出入口內側發現乙只塑膠袋殘留，顯示火在櫃
    內側燒的時間較久、較劇烈，因而研判起火處在一樓櫃處
    。且經勘查起火處，未發現有自燃性化學物品存在，未發現
    有電器、電源線殘留，應排除化學物品自燃及電氣因素引火
    之可能性。又勘查暨清理起火處，除發現有嚴重燒燬之櫃
    、地板、書架及於櫃出入口內側地板發現乙只塑膠袋外，
    未發現有任何引火物，該只塑膠袋經以GCMS（氣相層質譜儀
    ）鑑析後，發現含有汽油類促燃劑。因之綜合研判起火原因
    以使用汽油類促燃劑遇火源引火之可能性較大。此有桃園縣
    消防局火災原因調查報告書一份及所附現場平面圖及照片在
    卷可稽。依前開該調查報告研判起火源係在一樓櫃，且在
    櫃北端出入口發現門板、地板均有燒損情形，並於出入口
    內側發現乙只塑膠袋殘留，此與證人鄭至家、蕭如婷證稱被
    告將紙箱內之物丟入櫃內之情節相符。又現場起火處，未
    發現有自燃性化學物品存在，亦未發現有電器、電源線殘留
    ，應排除化學物品自燃及電氣因素引火之可能性，有該調查
    報告可稽。..... 又證人即桃園縣消防局科長葉恆豐證稱：
    『現場一樓櫃可能引火之處有二，一為電源線，一為影印
    機，電源線因有橡膠披附，且係在裝潢板後面，因此不會引
    燃，而影印機依燃燒碳化程度，方向是朝櫃園長所在位置
    ，碳化程度愈高，依火之方向，火是由櫃延燒至影印機，
    影印機係被波及而非引火處，縱汽油潑灑在影印機上，熱源
    燈管亦無法燃燒，... 因之潑灑汽油後，由櫃其他火源引
    燃汽油，已排除其可能性，又依現場照片所示，靠近櫃處
    地板上有一特別焦黑處，表示有可燃物在該處燒或油類就在
    上面燒，因為不是整片，所以也不會是天花板掉下來在地上
    燒，因天花板是防火材質。』..... 其於本院前審亦證稱：
    『（是否可能被害人因逃跑時踢開插頭，引起火花而引燃？
    ）依我的專業不可能，影印機在櫃裡面的位置，如果被害
    人要逃跑要往櫃前面，因為櫃前面才是走道。』、『（
    你的印象中書櫃旁邊有無插座？）有插座，但是大約與櫃
    高度差不多。』等語，亦已排除被害人黃秋閔因逃跑時踢開
    插頭，引起火花之可能性。此外，並有現場照片八幀可稽，
    則依火災調查報告書及葉恆豐證詞，已排除九二無鉛汽油自
    燃及被告丟擲、潑灑九二無鉛汽油後，為現場其他物品引燃
    之可能性，益徵證人鄭至家、蕭如婷、黃楊秀琴證稱被告曾
    蹲下點火之證詞，乃信而有徵，被告否認點火，不足採信。
    」等語。故聲請人上開聲請理由及所主張之證物，均為法院
    、當事人所已知之事實，且業經原確定判決調查斟酌、採證
    認事，並詳為論斷說明，自難謂係前開條款所謂發現之新證
    據。
四、綜上所述，本件聲請人據以聲請再審之理由，為事實審法院
    判決前已經存在，並經原審法院調查斟酌，並非判決後始經
    發見者，顯非刑事訴訟法第420條第1項所列之再審之原因。
    何況本件原法院綜核原審全案卷證，已足認被告應受有罪判
    決，聲請人聲請調查之證據並不足以動搖原有罪確定判決，
    尚難據為聲請再審之理由，揆諸上開說明，本件聲請再審為
    無理由，應予駁回
據上論斷，應依刑事訴訟法第434條第1項，裁定如主文。
中　　華　　民　　國　　96　　年　　9 　　月　　14　　日
　　　　　　　　　刑事第十五庭審判長法　官  吳昭瑩
　　　　　　　　　　　　　　　　　  法　官  李正紀
　　　　　　　　　　　　　　　　　  法　官  李釱任
以上正本證明與原本無異。
如不服本裁定，應於收受送達後五日內向本院提出抗告狀。
                                    書記官  洪秋帆
中　　華　　民　　國　　96　　年　　9 　　月　　20　　日
